臺灣高等法院臺南分院刑事判決
109年度上易字第619號
上  訴  人  
即  被  告  洪有福
上列上訴人即被告因竊盜案件，不服臺灣嘉義地方法院109年度
易字第254號中華民國109年8月7日第一審判決（起訴案號：臺灣
嘉義地方檢察署109年度偵字第3549號），提起上訴，本院判決
如下：
    主  文
原判決撤銷。
洪有福犯攜帶兇器、侵入住宅竊盜罪，累犯，處有期徒刑玖月。
扣案之剪刀參支沒收。
    事  實
一、洪有福基於意圖為自己不法所有之竊盜犯意，攜帶客觀上足
    以對人之生命、身體、安全構成威脅而可作為兇器使用之剪
    刀3支，於民國109年4月21日上午8時22分許，徒手開啟尚未
    營業、黃玉美位於嘉義縣○○鄉○○村○○00巷00號兼營家庭理髮
    廳之住處（下稱系爭住處）未上鎖大門，而侵入系爭住處，
    竊取黃玉美(起訴書誤載為阮雪絨)所有、放置在抽屜內之OP
    PO廠牌行動電話1支、現金新臺幣(下同)共1,680元及鑰匙6
    支。嗣黃玉美察覺家中遭竊，而報警處理，經警方調閱監視
    器錄影畫面，並依法對洪有福進行搜索，扣得上開黃玉美遭
    竊物品及剪刀3支，始查悉上情。
二、案經黃玉美訴由嘉義縣警察局中埔分局報請臺灣嘉義地方檢
    察署檢察官偵查起訴。
    理  由
一、按被告以外之人於審判外之陳述，雖不符刑事訴訟法第159
    條之1至第159條之4之規定，然經當事人於審判程序同意作
    為證據，法院審酌該言詞陳述或書面陳述作成時之情況，認
    為適當者，亦得為證據。又當事人、代理人或辯護人於法院
    調查證據時，知有第159條第1項不得為證據之情形，而未於
    言詞辯論終結前聲明異議者，視為有前項之同意，刑事訴訟
    法第159條之5定有明文。立法意旨在於傳聞證據未經當事人
    之反對詰問予以核實，原則上先予排除，惟若當事人已放棄
    反對詰問權，於審判程序中表明同意該等傳聞證據可作為證
    據，或於言詞辯論終結前未聲明異議，基於尊重當事人對傳
    聞證據之處分權，及證據資料愈豐富，愈有助於真實發見之
    理念，且強化言詞辯論主義，使訴訟程序得以順暢進行，上
    開傳聞證據亦均具有證據能力。查，本案所引用之相關證據
    資料（詳後引證據），其中各項言詞或書面傳聞證據部分，
    縱無刑事訴訟法第159條之1至第159條之4或其他規定之傳聞
    證據例外情形，然業經本院審理時予以提示並告以要旨，且
    各經檢察官、被告洪有福表示意見，當事人已知上述證據乃
    屬傳聞證據，已明示同意作為本案之證據使用（本院卷第77
    、220頁），而本院審酌上開證據資料製作時之情況，無不
    當取供及證明力明顯過低之瑕疵，認以之作為證據應屬適當
    ，揆諸前開規定，應認均有證據能力。
二、前揭犯罪事實（除竊得之物品數量外），業據被告供承不諱
    （警卷第2-4頁、偵卷第15-16頁、原審卷第154頁、本院卷
    第76頁），核與證人即告訴人黃玉美於警詢時（警卷第3-4
    頁）證述之情節相符，並有嘉義縣警察局中埔分局搜索扣押
    筆錄、扣押物品目錄表、收據各1份（警卷第5-8頁）、贓物
    認領保管單1紙（警卷第9頁）、監視器錄影畫面翻拍照片4
    張、被告之全身照2張、現場照片1張（警卷第13-16頁）、
    扣押物品照片2張（警卷第17-18頁）附卷可稽，又有剪刀3
    支扣案可證，足認被告上開任意性之自白，核與事實相符，
    堪可採信。至被告雖於本院時辯稱：警察扣案的錢，其中約
    1,000元的零錢是我的，並非竊盜所得，且鑰匙6支也不是我
    偷的云云。惟查，證人即告訴人黃玉美於警詢時證述：我清
    查家中有約1,000多元（有50元、10元、1元的銅板）、紅色
    OPPO廠牌手機1支及鑰匙6支（圓孔2支、片平3支、機車鑰匙
    1支）遭竊。警方自被告身上查扣並供我指認的物品（銅板
    計1,680元、手機1支及鑰匙），就是我失竊之物等語（警卷
    第4頁），且被告於偵查時亦供稱：（今天早上8點22分左右
    是否至位於嘉義縣○○鄉○○村○○00巷00號的理髮店行竊OPPO牌
    智慧型手機1支、硬幣1680元及鑰匙6支？）是。鑰匙是不是
    早上被害人所有，我不清楚。（被害人稱上開鑰匙為其所有
    ，有無意見？）沒有等語（偵卷第16頁）。由此足見上開OP
    PO廠牌行動電話1支、現金計1,680元及鑰匙6支，均為被告
    自系爭住處竊得之物品無誤。從而，被告翻異前詞，辯稱上
    情，應屬事後卸責之詞，不足採信。綜上所述，本案事證明
    確，被告前開加重竊盜犯行洵堪認定，應依法論科。
三、論罪科刑：
　㈠按刑法第321條第1項第1款以「侵入住宅或有人居住之建築物
    」為其構成要件。此所謂「侵入」，乃指未經同意而進入；
    所謂「住宅」則係指人類日常居住之場所而言。再營業場所
    ，於營業時間內，任何不特定之人均得進入，自屬公眾得出
    入之場所，自無所謂「侵入有人居住之建築物」可言；住宅
    兼營業場所在營業時間內，因其業務性質使然，自屬公眾得
    出入之場所，然在打烊後、尚未開始營業前或停止營業之該
    段期間，因已無營業之狀態，則屬個人或家人之私密空間，
    任何人未受允許自不得擅自進入，以確保居住之安全（最高
    法院93年度台非字第34號、98年度台上字第5966號判決意旨
    參照）。查案發當時並非理髮廳營業時間，業據告訴人黃玉
    美於原審時陳明在卷(原審卷第98頁)，揆之前開說明，被告
    於住宅兼營業場所之非營業時間入內竊盜，自應成立侵入住
    宅竊盜罪。又按刑法第321條第1項第3款之攜帶兇器竊盜罪
    ，係以行為人攜帶兇器竊盜為其加重條件，此所謂兇器，其
    種類並無限制，凡客觀上足對人之生命、身體、安全構成威
    脅，具有危險性之兇器均屬之，且祇須行竊時攜帶此種具有
    危險性之兇器為已足，並不以攜帶之初有行兇之意圖為必要
    （最高法院79年台上字第5253號判決意旨參照），且立法所
    規範者為攜帶兇器竊盜即屬於加重條件，而不以取出兇器犯
    之為必要（最高法院94年度台上字第3149號判決意旨參照）
    。查被告持以行竊之扣案剪刀3支，經本院當庭勘驗結果：⒈
    均為金屬材質，握把包覆塑膠，⒉3支剪刀前端銳利，剪刀刃
    各約8公分，有勘驗筆錄1份（本院卷第222頁）可參，足認
    扣案剪刀3支均屬銳器且質地堅硬，若持以攻擊人體，自能
    成傷，客觀上自足以對人之生命、身體、安全構成威脅，顯
    為具有危險性之兇器無訛；又不以取出兇器犯之，亦不以攜
    帶之初有持以行兇之意圖為限。從而，被告辯稱：系爭住處
    是營業場所，又3支剪刀只是我工作的工具，在系爭住處時
    ，我根本沒有拿出來，並不構成加重竊盜罪云云，容有誤解
    。
　㈡核被告所為，係犯刑法第321條第1項第3款、第1款之攜帶兇
    器、侵入住宅竊盜罪。公訴意旨雖認被告就本件僅犯刑法第
    321條第1項第1款之侵入住宅竊盜罪，然本件亦構成攜帶兇
    器加重竊盜罪，已如前述，且此僅係加重條件之增加，尚不
    生變更起訴法條之問題，亦經本院告知被告上開加重條件之
    罪名，無礙其防禦權之行使，自應由本院加以補充更正。
　㈢依司法院釋字第775號解釋文義及理由，係指構成累犯者，不
    分情節，一律加重最低本刑，於不符合刑法第59條所定要件
    之情形下，致生行為人所受之刑罰超過其所應負擔罪責之個
    案，不符罪刑相當原則、比例原則。於此範圍內，在修正前
    ，為避免發生上述罪刑不相當之情形，法院就該個案應裁量
    是否加重最低本刑（最高法院108年度台上字第2312號、第2
    361號判決意旨參照）。依此，該解釋係指個案應量處最低
    法定刑、又無法適用刑法第59條在內減輕規定之情形，法院
    應依此解釋意旨裁量不予加重最低本刑（最高法院108年度
    台上字第338號判決意旨參照）。查被告前因竊盜案件，經
    臺灣高等法院以104年度聲字第3246號裁定各應執行有期徒
    刑3年4月（甲案）、4年8月（乙案），甲、乙兩案接續執行
    ，甲案執行期間自103年10月13日至106年5月12日，而乙案
    執行期間自106年5月13日至110年7月12日，並於109年1月21
    日因縮短刑期假釋出監，有臺灣高等法院被告前案紀錄表可
    按。是以，甲案徒刑已於106年5月12日執行完畢，縱乙案仍
    在假釋期間，因假釋之範圍僅限於尚殘餘刑期之乙案徒刑，
    其效力不及於甲案徒刑，不影響甲案業已執行完畢之效力（
    最高法院103年度第1次刑事庭會議參照），故被告受（甲案
    ）徒刑之執行完畢，五年以內故意再犯本案有期徒刑以上之
    罪，為累犯。審酌被告前有竊盜前科紀錄，理應產生警惕作
    用，惟其仍再犯本件加重竊盜犯行，顯見前案之徒刑對被告
    並未生警惕作用，其對於刑罰之反應力顯然薄弱，且被告並
    無司法院釋字第775號解釋意旨所指個案應量處最低法定刑
    、又無法適用刑法第59條減輕其刑，而應依此解釋意旨裁量
    不予加重最低本刑之情形，則就其所犯上開之罪，應依刑法
    第47條第1項規定加重其刑。
四、本院撤銷改判理由：
  ㈠原審認被告犯加重竊盜罪事證明確，因予論罪科刑，固非無
    見。惟查，被告受徒刑之執行完畢，五年以內故意再犯本案
    有期徒刑以上之罪，為累犯，應依刑法第47條第1項規定加
    重其刑，已如前述。原審未予詳究，漏未論以累犯，尚有未
    洽。被告上訴意旨以犯罪時並未取出剪刀3支、犯罪地為公
    開場所，不構成加重竊盜罪，且未竊取部分金錢及鑰匙6支
    ，又原判決量刑過重為由，指摘原判決不當，雖均無理由，
    惟原判決既有上開可議之處，仍屬無可維持，自應由本院將
    原判決撤銷改判，期臻適法。
  ㈡爰審酌被告不思以正當途徑賺取所需，恣意竊取他人財物，
    漠視他人之財產法益，欠缺法紀觀念及自我控制能力，所為
    實值非難。兼衡被告有多次竊盜前案紀錄（參見臺灣高等法
    院被告前案紀錄表），不知悔悟，於假釋期間再為本案犯行
    ，及其犯後態度、被告竊得財物之價值、所竊得之物已為告
    訴人領回、取得告訴人之諒解。暨被告自陳國小肄業，受僱
    工程交通指揮，時薪170元，未婚尚無子女等一切情狀，量
    處被告有期徒刑九月，以資懲儆。另本案係因原審判決適用
    法則不當而撤銷，自不受刑事訴訟法第370條不利益變更禁
    止原則之拘束，附此敘明。
　㈢扣案之剪刀3支為被告所有，供本件犯罪所用之物，爰依刑法
    第38條第2項前段規定宣告沒收。
據上論斷，應依刑事訴訟法第369條第1項前段、第364條、第299
 條第1項前段，刑法第321條第1項第3款、第1款、第47條第1項
、第38條第2項前段，刑法施行法第1條之1第1項，判決如主文。
本案經檢察官姜智仁提起公訴，檢察官劉榮堂到庭執行職務。
中　　華　　民　　國　　110 　年　　3 　　月　　16　　日
                  刑事第三庭    審判長法　官  陳連發
                                      法　官  何秀燕
                                      法　官  洪榮家　　
以上正本證明與原本無異。
不得上訴。
　　　　　　　　　　　　　　　　　　　書記官  謝麗首　　
中　　華　　民　　國　　110 　年　　3 　　月　　16　　日
    
附錄本案論罪法條：
刑法第321條第1項第1款、第3款
犯前條第 1 項、第 2 項之罪而有下列情形之一者，處 6 月以
上 5 年以下有期徒刑，得併科 50 萬元以下罰金：
一、侵入住宅或有人居住之建築物、船艦或隱匿其內而犯之。
三、攜帶兇器而犯之。